臺灣高等法院刑事判決　　　　　　　　　94年度上易字第46號
上　訴　人　臺灣桃園地方法院檢察署檢察官
被　　　告　甲○○
上列上訴人因毀損等案件，不服臺灣桃園地方法院93年度易緝字
第102 號，中華民國93年9 月27日第一審判決（起訴案號：臺灣
桃園地方法院檢察署90年度偵字第15998 號），提起上訴，本院
判決如下：
    主  文
上訴駁回。
    理  由
一、公訴意旨略以：緣同案被告徐光偉因與告訴人乙○○間有債
    務糾紛，為催討債款。被告甲○○受同案被告徐光偉之邀，
    與同案被告徐光偉、賴志豪、賴進厚、江乾元、張家銘（以
    上同案被告徐光偉5人均經原審法院判決無罪)共同基於恐嚇
    及毀損之犯意聯絡，自民國 (下同)90 年 8月間某日起至同
    年9 月17日止，分由同案被告徐光偉邀被告甲○○與同案被
    告賴志豪、賴進厚、江乾元、張家銘等人，驅車前往位於桃
    園縣桃園市○○路○段588號告訴人乙○○所經營之國際美語
    幼稚園外，以購得之紅色鐵樂士噴漆，在上開幼稚園外大門
    旁之牆壁上噴寫：「還錢」、「壞人乙○○還錢」、「紀小
    欠債還錢」；復於幼稚園廣告招牌及鐵門上噴寫「欠錢還錢
    」等字語，又潑灑各色油漆於幼稚園車輛、大門、廣告招牌
    、圍牆、牆壁及遊樂器材上；且以石塊擊碎前開幼稚園之窗
    戶玻璃而致令前開物品器具不堪使用，並於幼稚園內外四周
    撒下冥紙，致告訴人乙○○心生畏怖而生危害於安全。復於
    上開期間，被告與同案被告徐光偉、賴志豪、賴進厚、江乾
    元、張家銘，承前開恐嚇犯意，在該幼稚園外，以「若不給
    錢，幼稚園不讓你經營、家不讓你住」、「你出去隨時會有
    危險」、「全家死光光」、「絕子絕孫」及「不得好死」等
    語恫嚇告訴人乙○○，使告訴人乙○○心生畏怖而生危害於
    安全，因認被告甲○○與同案被告徐光偉、賴志豪、賴進厚
    、江乾元、張家銘均同共涉犯刑法第305條恐嚇危害安全罪
    嫌、第354條毀損罪嫌云云。
二、按犯罪事實應依證據認定之，無證據不得認定其犯罪事實，
    又不能證明被告犯罪者，應諭知無罪判決，刑事訴訟法第15
    4條第2項、第301條第1項分別定有明文。次按告訴人之告訴
    ，係以使被告受刑事訴追為目的，是其陳述是否與事實相符
    ，仍應調查其他證據以資審認；且認定不利於被告之事實，
    須依積極證據，苟積極證據不足為不利於被告事實之認定時
    ，即應為有利於被告之認定，更不必有何有利之證據，亦經
    最高法院52年台上字第1300號、30年上字第816 號著有判例
    可稽。
三、本件公訴人認被告甲○○與同案被告徐光偉、賴志豪、賴進
    厚、江乾元、張家銘共同涉有上揭恐嚇危害安全及毀損犯罪
    ，係以上揭犯罪事實，已據告訴人乙○○指述甚詳，核與證
    人陳明和證述之情節大致相符，並有照片1 本為證為其主要
    論據。惟訊據被告甲○○固坦承曾於90年8月間至90年9月17
    日數次前往上址告訴人乙○○所經營之「國際雙語幼稚園」
    ，然堅詞否認有何恐嚇、毀損犯行，辯稱：「徐光偉找我一
    起去，因乙○○欠徐錢，徐欠我的3 萬元……我到現場是想
    了解是否紀真欠徐錢。徐先認識我，再認識我的朋友們，去
    年他說缺錢，我們即借他錢……我並無到該幼稚園噴漆及砸
    玻璃。當時係為我與乙○○協調。紀每次都有說要還錢，但
    都沒有還，我沒有恐嚇紀」 (見偵卷第30頁反面，90年10月
    1 5日偵查筆錄）、「(是否於90年8月間至同年9月17日止多
    次與徐光偉、賴志豪、張家銘、賴進厚、江乾元前往桃園市
    ○○路○段588號國際雙語幼稚園？）我去過1次、2次，都是
    徐光偉找我過去，因為徐光偉有向我們借錢，我們要他還我
    們錢，他說外面有人欠他錢，我們不相信，我們就和他一起
    到該處瞭解。（和徐光偉等人1、2次前往國際雙語幼稚園是
    否在上開幼稚園外大門牆壁噴紅漆還錢、壞人乙○○還錢、
    紀小欠債還錢、欠錢還錢，又潑灑各色油漆於幼稚園車輛、
    大門、廣告招牌、圍牆、牆壁及遊樂器材上，且以石塊擊碎
    前開幼稚園之窗戶玻璃並且撒冥紙，又在幼稚園門外叫囂，
    若不給錢、幼稚園不讓你經營、家不讓你住、你出去隨時會
    有危險、全家死光光、絕子絕孫、不得好死？）沒有」（見
    原審91年易字第58號卷一第80、81頁，91年3月1日訊問筆錄
    ）、「徐光偉叫我跟他一起去，證實他的錢被乙○○欠，聽
    說欠很多，有6百多萬，我沒有參與，我只是跟著去」(見原
    審91年易字第58號卷三第37 頁，93年9月24日準備程序筆錄
    ）、「他（徐光偉）是叫我們去證實……江乾元撒冥紙的部
    分沒有參與，也不清楚，而且當時也有其他人去要債」（見
    原審91年易字第58 號卷三第43、47頁，93年9月24日審理筆
    錄）等語。經查：
(一)案外人簡大為與告訴人乙○○原為夫妻(2人於88年5月3日結
    婚，89年7月19日離婚)，告訴人乙○○前因簡大為之託，借
    款予簡大為之友人唐嚴華，嗣唐嚴華無力清償債務，乃將坐
    落台北市○○區○○段一小段496、500地號土地（已設定第
    一順位抵押權)移轉登記予告訴人乙○○。89年7月間，簡大
    為擬將上開土地與他人合建房屋出售，因缺乏資金，經與告
    訴人乙○○協商後，告訴人乙○○同意以上開土地設定抵押
    借貸，並委由簡大為處理，簡大為即於89年8月1日以上開土
    地設定最高限額600 萬元之第二順位抵押權予證人徐百勝以
    為擔保，向證人徐百勝借款新台幣(下同）250萬元，為取信
    證人徐百勝，簡大為更偽造告訴人乙○○簽名及盜蓋「乙○
    ○」印章印文各1 枚於本票發票人欄，偽造告訴人紀純美為
    共同發票人之本票1 紙，與在載明乙○○為共同借款人，及
    簡大為所交付之3 紙支票屆期未付款，借款人應給付100 萬
    元之違約金，如所交付3 紙支票提示獲付款，則所交付之本
    票自動作廢意旨之字據，借款人欄偽造告訴人乙○○簽名及
    盜蓋「乙○○」印章印文各1 枚，偽造告訴人紀純美為共同
    借款人之借款收據，交付予證人徐百勝以為行使，使證人徐
    百勝誤認乙○○願負共同發票人責任，於89年8月4日交付借
    款250萬元予簡大為，89年10月2日再交付借款100 萬元予簡
    大為，嗣清償日屆至，簡大為無力付款，而上開土地經第一
    順位抵押權人聲請拍賣後，證人徐百勝分文未受分配，證人
    徐百勝乃將本票、借據交予其子即同案被告徐光偉聲請本票
    裁定，繼而向告訴人乙○○催討，告訴人乙○○始知遭冒名
    簽發本票、借據，遂向台灣桃園地方法院檢察署對簡大為提
    出告訴，而簡大為因冒告訴人乙○○名義簽發本票及借據，
    行使交付予證人徐百勝之犯行，亦經原審法院於 92年9月22
    日以92年度訴緝字第53號處有期徒刑1年10月，緩刑4年確定
    在案各情，已據告訴人乙○○、證人徐百勝於93年8月17 日
    原審審理時陳述在卷（見原審91年易字第58號卷二第105 至
    114頁)，並有土地抵押權設定契約書、本票、授權書、台北
    市○○區○○段一小段496地號他項權利證明書各1紙、台北
    銀行入戶電匯回條2 紙、原審法院90年度票字第4513號裁定
    （皆影本，見90年度偵字第15998號卷第34頁至第39頁)、台
    灣台北地方法院民事執行處執行通知、原審法院92年度訴字
    第53號判決（見原審91年易字第58號卷二第15 0至154 頁）
    、本院被告全國前案紀錄表在卷可稽，可見同案被告徐光偉
    因案外人簡大為積欠證人徐百勝借款一事，有前往找告訴人
    乙○○催討之情，堪以認定。
(二)而自90年7月11日起至90年9月10日止，桃園縣警察局桃園分
    局埔子派出所警員於附表所示之時間前往桃園市○○路○ 段
    588 號告訴人乙○○所經營之國際美語幼稚園外處理事故，
    其中附表編號（二）經警登記到場人有案外人駱福坪，編號
    (五)經警登記到場人有張家銘、徐光偉、林家名、甲○○，
    編號（七）經警登記到場人有甲○○、賴志豪、林家名、乙
    ○○、賴進厚、許興隆、張家銘，編號（九）經警登記到場
    人有賴志豪，編號（十六）經警登記到場人有徐百勝、甲○
    ○、賴志豪、賴進厚、江乾元、張家銘之情，有桃園縣警察
    局桃園分局埔子派出所函送之90年7月11日至90年9月10日之
    員警工作紀錄簿影本1 份可稽（見原審91年易字第58號卷一
    第1至180頁）。
(三)雖告訴人乙○○於偵查及原審調查審理時一再指稱「徐光偉
    是債權人，其他人為他請之要債公司人……自90年8 月份開
    始至9月17 日止，陸陸續續毀損幼稚園……他們向我們撒冥
    紙、噴漆」（見偵卷第4頁反面）、「（何時噴漆？）自（
    90年）7月初即陸續毀損」(見偵卷第20頁反面）、「他們每
    次到幼稚園噴漆、砸石塊之後旋即又到我蘆竹我住的地方扔
    石頭及雞蛋……而從90年6月間起到90年9月底左右，他就常
    常帶一群人在幼稚園外面騷擾─噴漆、叫囂、撒冥紙、砸石
    塊、大聲喊叫我拿錢出來」（見原審91易字58 號卷一第131
    、132頁)等詞，同時表示「有一次下午他們集體到幼稚園去
    ，我有在場，我有用相機照相，他們在幼稚園拉布條、叫囂
    ，我有拍照，他們還跟家長說不要讓小孩到我幼稚園唸書…
    …他們到幼稚園噴漆、破壞，我有向埔子派出所報警……（
    前揭幼稚園及你住處遭騷擾時，陳明和是否有在場？）他是
    我朋友，經我通知他趕過來保護我，而徐光偉拿前夫簡大為
    偽造我署押之本票要我負責時，陳明和也在旁陪我……（徐
    光偉前後與你談本票之事幾次？)3次，都在幼稚園裡面談，
    陳明和都有在場」（見原審91易字58號卷一第131、132頁）
    等語。惟證人陳明和於偵查及原審調查則係證稱：「（你有
    目擊經過？）有，當日紀小姐打電話給我要我過去……我看
    到被告在門口站，後來向紀小姐要250 萬。被告還有拉白布
    條」（見偵卷第20頁反面）」、「幼稚園給別人噴油漆時我
    比較常去……告訴人（乙○○）說他與人有債務糾紛怕有人
    找麻煩，我就比較常過去……是她的前夫簡先生與地下錢莊
    有債務糾紛，地下錢莊的人就來找紀小姐要……（90年你有
    無看過有人前往紀小姐所經營的幼稚園，向紀小姐催討債務
    ？）有，看過兩夫妻和他兒子過去幼稚園和紀小姐談債務關
    係，紀小姐說是她前夫借的，與他無關，她不負責，對方有
    說是拿土地去跟他借錢，是紀小姐簽名的所以要她負責，但
    是紀小姐說沒有簽……（紀小姐表示不還錢對方有無動作？
    ）沒有，只是大家談……在更早之前有一個年輕人向紀小姐
    談，說她欠某某人錢，欠誰我不知，紀小姐說不是她借的，
    對方沒有什麼反應就離開……有一次我過去幼稚園看見已被
    掛白布條、噴漆……（有親眼何人所為？）……沒有……（
    為何與檢察官說有看見有人站在門口並向紀小姐要250 萬元
    ，有人拉白布條？）我看到的時候幼稚園已經被掛白布條、
    噴漆，有人站在門口向紀小姐要錢250 萬元，至於白布條、
    噴漆是否該人所為我不知道」（見原審91易字第58號卷一第
    274至278頁）等詞，並未親見被告有何毀損幼稚園之行為，
    與告訴人乙○○前揭指述「被告等常常帶一群人在幼稚園外
    面騷擾─噴漆、叫囂、撒冥紙、砸石塊、大聲喊叫我拿錢出
    來」之情節有所出入。而到場處理之埔子派出所警員張江榮
    、江朗山、邱志遠亦均證述：「到達時未見到任何異狀，看
    見兩名男子（各20幾、30幾歲）在辦公室談，是與別人的債
    務問題，很平常，沒有噴漆、撒冥紙之事……（在場有沒有
    人大小聲或出言恐嚇？）沒有……園長報案好幾次，所裡有
    好多同事去處理過，都是債務糾紛，同事說比較激烈一次是
    拉布條、撒冥紙，其餘並未發現有恐嚇、毀損之事，我們有
    請園長如果有遭恐嚇、毀損請她錄音、錄影並向我們報案」
    （見原審91易字第58 號卷一第198至200頁，92年6月26日訊
    問筆錄，張江榮）、「我處理過，那個地方經常去，派出所
    2、3天就去一次，不論是夜晚或是白天。好像是二次，一次
    沒有看到人，一次有看到人……（到現場時候有無聽到恐嚇
    的話及毀損、撒冥紙、噴油漆的事情？）之前有看到被撒冥
    紙、噴油漆，但我沒有看過為何人所為……（紀錄上留姓名
    之人是否有對國際幼稚園做些什麼事情？）只是在場，沒有
    看到他們有什麼不法行為」 (見原審91易字第58號卷二第12
    2至125頁，93年8月16日審判筆錄，江朗山)、「去現場處理
    一、二次。幼稚園外面有人4、5個年輕人在那邊聚集，我到
    現場沒有看到發生什麼事情……（所看到那些人在現場做什
    麼？）他們站在外面聊天，沒有看到違法的事情……（有無
    看到噴油漆、撒冥紙動作？）沒有……（提示90年8月28 日
    盤查人車紀錄表，是否記得當時情形？）現場這些人都是在
    幼稚園門口對面也是聊天……（有無看見撒冥紙、噴油漆這
    些動作？）沒有……（現場有無看到撒冥紙及有無噴油漆的
    痕跡？）沒有……（提示90年9月6日盤查人車紀錄表，是否
    記得當天的情形？）每次到現場都是有4、5個人站在幼稚園
    門口外，但是沒有看到違法的情形」（見原審91易字第58號
    卷二第127至129頁，93年8月16日審判筆錄，邱志遠)等語，
    且告訴人乙○○亦坦稱「他們大部分是利用半夜跑去幼稚園
    噴漆破壞，我有用監視錄影器錄影，只是錄到身影，影像不
    是很清楚」（見原審91易字第58號卷一第131頁)、「現場裝
    有監視錄影，但是因為是晚上，效果不佳，沒有錄到清楚畫
    面」（見原審91易字第58號卷二第238頁)等語，由上足認，
    均無從證明被告甲○○與同案被告與同案被告徐光偉等人有
    告訴人乙○○前揭指述之毀損、恐嚇犯行。
(四)至於告訴人乙○○提出之現場照片1本(58紙），僅能證明桃
    園市○○路○段588號告訴人乙○○所經營之「國際美語幼稚
    園」大門旁之牆壁上有噴寫：「還錢」、「壞人乙○○還錢
    」、「紀小欠債還錢」，幼稚園廣告招牌及鐵門上噴寫：「
    欠錢還錢」等字語，幼稚園車輛、大門、廣告招牌、圍牆、
    牆壁及遊樂器材上被潑灑各色油漆、瀝青，幼稚園之窗戶玻
    璃被石塊擊碎之情形，尚不足以證明上開行為係被告甲○○
    等人所為。又告訴人乙○○雖指述被告甲○○與同案被告徐
    光偉等人至「國際美語幼稚園」拉白布條、叫囂及撒冥紙之
    情，然按刑法第305 條恐嚇罪，固以加害生命、身體、自由
    、名譽等事通知他人，使其發生畏佈心為要件，雖依現今社
    會一般之通念，撒冥紙之行為固亦能使一般人心理產生一定
    的約制力量，然除被告始終否認有何撒冥紙之行為外，亦無
    任何證人親見或其他證據足資證明上開行為確係被告甲○○
    所為。
(五)綜上所述，公訴人所舉之證據不足以證明被告甲○○確有前
    述毀損、恐嚇犯行。此外又查無其他積極證據足資證明被告
    甲○○有何公訴人所指犯行，原審以不能證明被告犯罪，而
    為被告無罪之諭知，經核其認事用法均無不當，應予維持。
    檢察官上訴指摘原判決不當，為無理由，應予駁回。
據上論斷，應依刑事訴訟法第368條，判決如主文。
本案經檢察官陳玉珍到庭執行職務。
中　　華　　民　　國　　　94　　年　　4　　月　　7　　日
　　　　　　　　  刑事第12庭  審判長法　官  李文成
　　　　　　　　　  　　　　　　　  法　官  周盈文
　　　　　　　　　　  　　　　　　  法　官  官有明
以上正本證明與原本無異。
不得上訴。
                                    書記官  林蓓瑜
中　　華　　民　　國　　94　　年　　4 　　月　　8 　　日
